【裁判字號】    97,抗,2
【裁判日期】    970516
【裁判案由】    拍賣抵押物
【裁判全文】
臺灣基隆地方法院民事裁定                 97年度抗字第2號
抗  告  人  甲○○
相  對  人  合作金庫商業銀行股份有限公司
法定代理人  乙○○
訴訟代理人  丙○○
上列抗告人與相對人間拍賣抵押物事件，對於民國97年1月22日
本院基隆簡易庭96年度拍字第834號裁定提起抗告，本院第二審
合議庭裁定如下：
    主  文
抗告駁回。
抗告程序費用新臺幣壹仟元由抗告人負擔。
    理  由
一、抗告意旨略以：抗告人甲○○於民國85年2月2日以原裁定附
    表所示之不動產（下稱系爭不動產）為向相對人所負債務之
    擔保，設定最高限額新臺幣（下同）920萬元之抵押權，依
    法登記在案，隨後向相對人借款450萬元、316萬元。嗣抗告
    人雖時有遲延繳納或違約情形，惟仍盡力在合約期限內補繳
    並繳納遲延利息及違約金，至97年2月12日止，尚欠之貸款
    金額僅餘5,056,747元，並未有相對人所稱未按期繳納本息
    之情形，相對人聲請拍賣抗告人設定抵押之上開不動產，顯
    非適法，爰提起抗告等語，並提出合作金庫銀行放款繳款存
    根、合作金庫銀行活期儲蓄存款存摺、合作金庫銀行放款帳
    務資料查詢單等件影本為證。
二、按扺押權人於債權已屆清償期而未清償者，得聲請法院拍賣
    抵押物，就其賣得價金而受清償，民法第873條第1項定有明
    文。是抵押權人依此項規定聲請拍賣抵押物係屬非訟事件，
    法院所為准駁之裁定，無確定實體法上法律關係存否之性質
    ，於債權及抵押權之存否無既判力，故只須其抵押權已經依
    法登記，且債權已屆清償期而未受清償，法院即應為准許拍
    賣抵押物之裁定，至對於此項法律關係有爭執之人，自得提
    起訴訟以資救濟，不得僅以抗告程序聲明其爭執，並據為廢
    棄拍賣抵押物裁定之理由（最高法院61年度臺抗字第127號
    裁定意旨參照）。
三、本件相對人主張：抗告人於85年2月2日以系爭不動產為向相
    對人所負債務之擔保，設定最高限額920萬元之抵押權，依
    法登記在案，隨後向相對人借款450萬元、316萬元。嗣因抗
    告人僅依約清償至96年9月17日止之利息，其餘部分均未獲
    清償，依借據其他約定事項第5條第1項第1款之約定，任何
    一宗債務未依約清償本金或利息時，得視為全部到期，依約
    抗告人已喪失其期限之利益，應即全部清償等語，並提出他
    項權利證明書、抵押權設定契、土地登記第二類謄本、建物
    登記第二類謄本約書、借據等件為證，抗告人除抗辯其雖時
    有遲延繳納或違約情形，惟仍盡力在合約期限內補繳並繳納
    遲延利息及違約金，並未有相對人所稱未按期繳納本息之情
    形外，其餘並不爭執。然觀諸抗告人提出之合作金庫銀行放
    款帳務資料查詢單及放款繳款存根，抗告人係在97年1月16
    日清償96年6月17日起至96年7月17日止之本金、利息、遲延
    利息及違約金，而依相對人所提之放款帳務資料查詢單所示
    ，抗告人最近一次清償則係於97年3月14日清償96年8月17日
    起至96年9月17日止之本金、利息，是抗告人雖於97年1月、
    3月間分別清償前揭債務，惟僅能抵充96年9月17日前之本金
    、利息，確有遲延繳納之未依約清償本金或利息情事，則依
    系爭借據其他約定事項第5條第1項第1款之約定，全部債務
    視為到期，則系爭抵押權所擔保之債權既已屆清償期而未受
    清償，原審據此裁定准予拍賣上開不動產，於法並無違誤，
    抗告人以系爭抵押權所擔保之債權尚未屆清償期為由而提起
    抗告，請求廢棄原裁定，並無理由，應予駁回。
五、據上論結，本件抗告為無理由，依非訟事件法第46條、第21
    條第2項、第24條第1項，民事訴訟法第495條之1第1項、第
    449條第1項、第78條、第95條，裁定如主文。
中    華    民    國    97    年    5     月    16    日
                        審判長法  官  李媛媛
                              法  官  徐世禎
                              法  官  姚貴美
以上正本證明與原本無異。
本裁定除以適用法規顯有錯誤為理由，並經本院許可外，不得再
抗告。
如提起再抗告，應於收受送達後10日內向本院提出再抗告狀，並
繳納再抗告費新台幣1000元。
中    華    民    國    97    年    5     月    16    日
                              書記官  江美琪


司法院資訊處製作；財團法人民間司法改革基金會備份。
